臺灣新北地方法院民事判決
110年度訴字第2895號
原      告  尤梓薰  
訴訟代理人  吳宜平律師
被      告  富棠建設股份有限公司

法定代理人  孫福忠  
訴訟代理人  劉邦川律師
複  代理人  賴怡雯律師
上列當事人間請求損害賠償事件，經本院於民國111年10月20日
言詞辯論終結，判決如下：
    主  文
一、被告應給付原告新臺幣伍拾陸萬元，及自民國110年12月28
    日起至清償日止，按週年利率百分之五計算之利息。
二、原告其餘之訴駁回。
三、訴訟費用由被告負擔百分之二十八，其餘由原告負擔。
四、本判決第一項於原告以新臺幣壹拾玖萬元為被告供擔保後，
    得假執行；但被告如以新臺幣伍拾陸萬元為原告預供擔保，
    得免為假執行。
五、原告其餘假執行之聲請駁回。
    事實及理由
一、原告主張：
　㈠原告於民國108年4月1日向被告購買富堡晶宴社區C棟12樓房
    屋即門牌號新北市○○區○○路00號12樓建物及所坐落之新北市
    ○○區○○段0000○0000地號土地，暨地下一層編號67號汽車停
    車位（下稱67號車位），兩造並簽有預定買賣契約書（下稱
    系爭契約一），其中房地價款為1048萬元、67號車位價款為
    200萬元。嗣於110年1月15日，原告另向被告購買上開社區
    地下一層編號68號汽車停車位（下稱68號車位，67、68號車
    位合稱二車位），價款190萬元，兩造並簽有房地產買賣契
    約書（下稱系爭契約二）。依系爭契約一第3條第3項，67號
    停車位屬於獎勵增設停車空間，惟觀諸系爭契約一第9條第1
    項、第2項，及系爭契約一之附件㈦「汽車停車位分管同意書
    」第2條約定，原告對67號車位及68號車位享有管理、使用
    、收益及排除他人干涉之權利。
　㈡然於110年8月間，上開社區之地下室停車場遭被告申請為營
    業停車場，原告始知悉被告未依新北市都市更新審議原則附
    表一第2條第1款、第15條第8款、第11款規定，及未依消費
    者保護法第17條第1項、內政部公告之「成屋買賣定型化契
    約應記載及不得記載事項」，將「社區之停車空間需開放供
    公眾使用」暨其後續管理維護事項載明於公寓大廈規約草約
    ，再依上開社區之使用執照及建造執照「加註事項附表」，
    可徵被告明知上開社區之獎勵停車位均須開放供公眾使用，
    且須於產權移交及房屋銷售時告知買受人，被告卻未向原告
    說明此事，蓄意向原告隱匿二車位屬於獎勵停車位之事實，
    使原告誤以為二車位屬可供約定專用之法定停車位，致原告
    以高價購買。
  ㈢為此，爰依民法第359條規定請求減少價金，依同法第227條
    第1項適用第226條第1項之不完全給付規定，另依同法第179
    條，請求被告賠償二車位減損金額，即二車位之原價款390
    萬元的30％，117萬元，及上開房地減損金額即原價款之8％，
    83萬8400元，合計200萬8400元【計算式：(2,000,000元＋1,
    900,000元)×30％＋10,480,000元×8％＝2,008,400元）。並請求
    擇一為有利判決。
　㈣聲明：
　⒈被告應給付原告200萬8400元，及自起訴狀繕本送達翌日起至
    清償日止，按週年利率百分之五計算之利息。
　⒉原告願以現金或銀行可轉讓定期存單供擔保請准宣告假執行
    。
　⒊訴訟費用由被告負擔。
二、被告抗辯：
　㈠原告於108年4月1日與被告簽訂系爭契約一，係為購買建案C
    棟第12樓房屋及其坐落基地，及67號車位，而67號車位屬「
    獎勵增設停車空間」車位，並無獨立權狀，總價1248萬元。
    原告再於上開建案建築完成後之110年1月15日，以190萬元
    之價格，向被告購買68號車位，而上開二車位均係以建物之
    持分併入公共設施之汽車停車位，並無獨立之權狀。
　㈡查原告於108年洽買本件預售房地時，即已知悉67號停車位為
    獎勵增設停車空間，系爭契約一之附件七「停車位分管同意
    書」即已標明67號車位屬「獎勵車位」，且系爭契約一第3
    條第3項、附件四之「地下壹層平面及停車空間尺寸圖」亦
    明確記載車位編號、性質及說明無獨立權狀，持分併入公設
    ，由社區管委會管理車道出入口等內容，此業經兩造用印確
    認，被告並無蓄意隱匿。
　㈢原告於簽署系爭契約一時即已知悉67號車位為獎勵增設停車
    空間，則於110年1月15日以社區之區分所有權人身分，向被
    告購買68號車位，自是知悉68號車位亦同屬獎勵增設停車空
    間，且所購買之建物持分併入公共設施，則被告雖未在系爭
    契約二再行標示獎勵車位字樣，但原告既是在建案完成後向
    被告購買，被告即無違反「預售屋買賣定型化契約應記載及
    不得記載事項」。
　㈣本件建案非屬都市更新建案，又本件建案之法令適用日為101
    年12月18日，且二車位之設置係依當時有效施行之建築技術
    規則第59條之2授權訂定之新北市建築物增設停車空間鼓勵
    要點所設計，故而系爭契約一之附件六建照執照影本當中，
    即已記載社區設有「獎勵停車輛數」、「供公眾使用建築物
    」等字樣。
　㈤另依本件不動產估價報告書，分別提出108年4月1日及110年1
    月15日之二車位評估價值結論，其評估與本件同含獎勵車位
    之社區未含車位之建物，估價均高於原告買價，顯示原告買
    受上開二車位並無價值減損或房價受損之情況。
　㈥聲明：
　⒈原告之訴駁回。
  ⒉訴訟費用由原告負擔。
  ⒊如受不利判決，被告願供擔保，請准宣告免為假執行。
三、本件不爭執之事實：
  ㈠原告於108年4月1日與被告簽訂系爭契約一，屬房地出售預定
    買賣契約，原告除購買富堡晶宴社區C棟12樓房地外，尚含
    地下一層之67號車位，總價共計1248萬元。67號車位之應有
    部分併入共有部分新北市○○區○○段00000○號之應有部分（67
    號車位占15419建號應有部分490/100000），67號車位暨車
    位之土地價款共計200萬元（見本院卷第49至77頁、第53頁
    、第87頁）。
　㈡系爭契約一第3條第3項記載「買方購買地下壹層67號，計壹
    個之汽車停車位」、「買方購買之停車位屬獎勵增設停車空
    間」（見本院卷第51頁）。
　㈢系爭契約一之附件七為「汽車停車位分管同意書」，其中第2
    點約定「本買賣汽車停車位，在個別劃定分管範圍內，有管
    理、使用及排除他人干涉之權利，對於劃定範圍外，不得主
    張管理、使用、收益、處分及排除他人干涉之權利。」（見
    本院卷第89頁）。
　㈣兩造於110年1月15日簽訂系爭契約二，原告以價款190萬元購
    買同建案地下一68號車位，亦併入新北市○○區○○段00000○號
    之應有部分（68號車位占15419建號應有部分490/100000）
    （見本院卷第79至84頁）。
　㈤本件社區獎勵停車空間需開放給公眾使用，現設為富堡晶宴
    收費停車場使用，被告並已取得新北市停車場登記證（見本
    院卷第246、203頁）。
四、原告主張被告明知二車位屬獎勵增設停車空間，卻於銷售時
    未能向原告說明且隱匿獎勵增設停車空間須開放公眾使用之
    事實，又使原告簽署七車停車位分管同意書，致原告誤以為
    所購買之二車位屬可供約定專用之法定停車位，因而依民法
    第359條規定，請求減少價金，有無理由？
　㈠按物之出賣人對於買受人，應擔保其物依第373條之規定危險
    移轉於買受人時無滅失或減少其價值之瑕疵，亦無滅失或減
    少其通常效用或契約預定效用之瑕疵。但減少之程度，無關
    重要者，不得視為瑕疵。出賣人並應擔保其物於危險移轉時
    ，具有其所保證之品質，民法第354條定有明文。而所謂物
    之瑕疵係指存在於物之缺點而言。凡依通常交易觀念，或依
    當事人之決定，認為物應具備之價值、效用或品質而不具備
    者，即為物有瑕疵，且不以物質上應具備者為限（最高法院
    73年台上字第1173號判例參照）。是於現今房地不動產買賣
    實務，買受人所購買者，除主建物外，其所承購之地下室停
    車位係具有獨立之使用價值，而此使用價值並不因此車位是
    否具有單獨之權狀，抑或是否須與主建物併付買賣而有所不
    同。又依據我國建築技術規則建築設計施工編第59條、第59
    之1及第59條之2規定，建築物之停車空間分為法定停車位、
    獎勵停車位或自行增設停車位，而其使用受相關法令之限制
    ，效用亦有不同，是此限制即影響停車位所有人之使用收益
    之權，倘該停車位之效用低於出賣人所擔保之效用，出賣人
    自應負瑕疵擔保之責。又「為鼓勵建築物增設營業使用之停
    車空間，並依停車場法或相關法令規定開放供公眾停車使用
    ，有關建築物之樓層數、高度、樓地板面積之核計標準或其
    他限制事項，直轄市、縣（市）建築機關得另定鼓勵要點，
    報經中央主管建築機關核定實施。」建築技術規則建築設計
    施工編第59條之2已有明文，是所設置之獎勵停車空間，即
    應提供公眾使用，而與法定停車位得由建物之區分所有權人
    自由使用收益之情況相異。
　㈡查兩造所簽訂之系爭契約一，已載明67號車位屬「獎勵增設
    停車空間」，且依系爭契約一之附件四之地下壹層平面及停
    車位空間尺寸圖，其67號車位之圖示上亦載有「獎」字，再
    原告於簽訂系爭契約一後，尚有7日之審閱期（見本院卷第4
    9頁），足認原告就系爭契約一之文字內容已詳加審閱，並
    知悉67號車位屬獎勵停車空間，是原告主張被告故意隱匿67
    號車位為獎勵停車空間等情，應屬無據。然有疑問者，乃67
    號車位既屬獎勵停車空間，被告所檢附之系爭契約一卻再加
    附附件七之「汽車停車位分管同意書」（見本院卷第89頁）
    ，而觀諸上該同意書第2點明確載有「本買賣汽車停車位，
    在個別劃定分管範圍內，有管理、使用及排除他人干涉之權
    利，對於劃定範圍外，不得主張管理、使用、收益、處分及
    排除他人干涉之權利。」等文句，而原告於簽署系爭契約一
    時，亦同時簽署上開同意書，此為被告所不爭執，則以現今
    社會交易常態，不動產交易並非日常生活反覆進行之事，對
    於交易標的之法律上分類概念自非熟悉，則系爭契約一內文
    中之「獎勵增設停車空間」文字，對比上開附件七之分管同
    意書中「有管理、使用及排除他人干涉之權利」文字，上開
    附件七所載之文句當是使原告陷於錯誤，而誤信其所買受之
    獎勵增設停車空間有管理、使用及排除他人干涉之權利，而
    認其可使用買受之67號車位。又原告主張其於買受當時，並
    不知悉獎勵增設停車空間必須提供公眾使用等語，核與社會
    一般之人對於停車位之分類性質多不明瞭之現況，應屬相符
    ，而被告對於原告於買受當時知悉67號車位將來必須供公眾
    使用乙節，並未舉證以實其說。從而，由兩造所簽訂之系爭
    契約一所附分管同意書觀之，被告已承諾交付使原告具有完
    整使用並排他權利之停車位，然嗣後67號車位因法令規定，
    必須提供公眾使用，堪認被告交付之67號車位欠缺欠缺通常
    之效用及品質，自應負瑕疵擔保之責任。
　㈢至兩造於110年1月15日另簽訂系爭契約二，由原告另購買68
    號車位，而查，兩造就此車位所簽訂之房地產買賣契約書並
    未就68號車位之性質詳加記載，復由原告前於108年4月1日
    簽訂系爭契約一，兩造於簽訂系爭契約二之際，建物亦已建
    築完成，又所買受之68號車位即位於前買受之67號車位旁，
    足認原告主張其買受系爭契約二時，係以系爭契約一之基礎
    ，認68號車位亦受上開分管同意書之拘束，其具有使用排他
    之權利等語，即堪採信。又被告為專門銷售建物之公司，對
    於一般消費者購買停車位目的多係為自家停車使用乙節，應
    是知悉，少有區分所有權人以日後供公眾使用為目的而購置
    停車位，況原告其已購置67號車位，另再加購68號車位，亦
    符合一般住家使用常情，則原告主張兩造簽訂系爭契約二之
    時，被告明知上情，卻未告知68號車位屬獎勵增設停車空間
    、須供公眾使用等情，致原告以為68號車位亦屬專用之法定
    停車位，具排他使用之權等語，亦堪採信。至被告抗辯兩造
    簽訂系爭契約二時，建物已建造完成，原告應是知悉購買之
    持份併入公共設施，且同為獎勵停車位等語，然查，建物所
    設置之法定停車位及獎勵停車空間，於設置位置及設置之外
    觀空間並無相異，則縱建物建築完成，仍難分辨該停車位之
    性質為何，再者，被告知悉原告係以系爭契約一為前提，再
    為簽訂系爭契約二，原告縱知悉68號車位同屬獎勵增設停車
    空間，然此並不影響原告同因系爭契約一之分管同意書，而
    認為其對於68號車位具有使用排他權利，而使原告認68號車
    位亦具有使用排他之權利。是原告主張被告就68號車位亦欠
    缺欠缺通常之效用及品質，被告應負瑕疵擔保之責任，應有
    理由。
　㈣原告主張上開二車位應減少之價金為56萬元
　⒈原告固然主張上開二車位因屬獎勵增設停車空間，非法定停
    車空間，因而其價格應有減損共計117萬元，即上開二車位
    價格之30％【計算式：（200萬+190萬）×30％】，然原告此主
    張並未提出相關之依據，而本件已囑託鑑定上開二車位於原
    告購入之時，該車位屬獎勵增設停車空間及法定停車位之價
    格差別，而兩造對於鑑定報告之內容俱無意見，是本件鑑定
    報告堪可作為上開社區及該處大樓之停車位之價值評估依據
    。
　⒉再者，上開二車位，經以比較法推算車位比較價格，於108年
    4月1日及110年1月15日之價格結論，如附表所示，亦即兩造
    於108年4月1日簽訂系爭契約一時，車位若屬獎勵增設停車
    空間，則評估該車位價格為165萬元，惟若車位屬法定停車
    位，則評估該車位價格為183萬元，此有洛崧不動產估價師
    事務所所出具之不動產估價報告書可稽（見報告書第107頁
    ）。顯見於市場上，獎勵增設停車空間與法定停車位之售價
    有其差異，而二者之使用排他權利亦是相異，此均市場上買
    受不動產之人著重之點，而原告因被告提供上開分管同意書
    ，而認其買受之車位屬法定停車位性質，而分別以200萬元
    、190萬元買受67號車位及68號車位，則原告該時主觀上即
    是以其使用停車位具排他權利之前提，而與被告議定買受價
    格，反之，倘原告知悉其買受之停車位必須供公眾使用，其
    欲購買之價格應有差異，是本件即應以獎勵增設停車空間及
    法定停車位之價差，為原告可請求減少之價金。本件原告買
    受67號車位所議定及支付之價金為200萬元，然依鑑定報告
    所示，該車位倘屬獎勵增設停車空間，於108年4月1日兩造
    締約時，其評估價格為165萬元，是兩者價差為35萬元（計
    算式：200萬－165萬）；另原告買受68號車位所議定及支付
    之價金為190萬元，而依鑑定報告所示，該車位倘屬獎勵增
    設停車空間，於110年1月15日兩造締約時，其評估價格為16
    9萬元，是兩者價差為21萬元（計算式：190萬－169萬），是
    以，本件原告可請求減少之價金共計為56萬元。
　⒊至被告抗辯67號車位、68號車位之售價乃兩造合意所定，且
    原告買受時即已知悉上開二車位屬獎勵增設停車空間，故原
    告並無損害可言等語。然查，兩造所簽訂之系爭契約一，雖
    記載67號車位屬獎勵增設停車空間，然一般買受之人並未能
    詳究獎勵增設停車空間之使用限制，況系爭契約一之附件明
    確檢附分管同意書，且明確記載「本買賣汽車停車位，在個
    別劃定分管範圍內，有管理、使用及排除他人干涉之權利，
    對於劃定範圍外，不得主張管理、使用、收益、處分及排除
    他人干涉之權利。」，此段文字已足以使原告相信被告出售
    之上開二車位具有如法定停車位同等之使用排他權利，則被
    告嗣後將之設置停車場並供公眾使用，其給付確實具有瑕疵
    ，而兩造該時合意議定之車位價格，並非繫於原告明知其購
    買之車位必須供公眾使用之前提，原告因此以較高價格與被
    告議定購買上開二車位，原告自是受有損害。是被告此部分
    之抗辯並無理由。
　㈤原告另主張因上情，其主建物之價格亦有減損，並同時請求
    減少主建物之價金83萬元（即不含車位之建物及坐落土地售
    價1048萬的8％），然觀諸兩造所簽訂之系爭契約一，即已明
    確將主建物及所坐落土地，與67號車位及所坐落土地之售價
    分別議定，可見兩者本屬相異之標的，而可分別議價；再者
    ，雖一般市場上雖會著重主建物有無附加車位之買賣條件，
    然買受主建物之人究有無法定停車位之需求，抑或會同時買
    受獎勵增設停車空間，其原因實有多端，個人之需求即非相
    同，難認主建物所附屬之停車位，其性質屬獎勵增設停車空
    間時，該主建物之價格亦會隨之貶損。況由上開鑑定報告可
    見，若依比較法評估推算，該時建物之比較價格為一坪32萬
    2000元，依收益法估算，其收益單價為每坪29萬6600元，又
    經評估上開主建物於108年4月1日之評估單價為每坪30萬930
    0元，此亦有鑑定報告可稽（見鑑定報告書第39、48、107頁
    ）。從而，若以建物每坪單價30萬9300元計算原告購買之建
    物總價（不含車位，建物面積為34.37坪），計為1063萬064
    1元，與原告該時買受建物之總價1048萬元相較，並未有何
    價值貶損之結果。是原告主張其買受之主建物亦應同時依民
    法第359條規定，請求減少價金83萬元，即屬無據。
　㈥末按給付有確定期限者，債務人自期限屆滿時起，負遲延責
    任。給付無確定期限者，債務人於債權人得請求給付時，經
    其催告而未為給付，自受催告時起，負遲延責任。其經債權
    人起訴而送達訴狀，或依督促程序送達支付命令，或為其他
    相類之行為者，與催告有同一之效力，民法第229條第1項及
    第2項分別定有明文。又遲延之債務，以支付金錢為標的者
    ，債權人得請求依法定利率計算之遲延利息。但約定利率較
    高者，仍從其約定利率。應付利息之債務，其利率未經約定
    ，亦無法律可據者，週年利率為百分之5，民法第233條第1
    項及第203條亦有明文。查本件原告請求之上開債權並無確
    定期限，又係以支付金錢為標的，則依前揭法律規定，被告
    因減少價金而應返還之金額共計56萬元（計算式：35萬+21
    萬），請求自起訴狀繕本送達至被告之翌日起即110年12月2
    8日至清償日止（見本院卷第107頁），按年息5％計算之法定
    遲延利息，核無不合，應予准許，逾此請求部分，並無理由
    ，應予駁回。
五、又兩造陳明願供擔保請為准、免假執行宣告，經核均無不合
    ，故併酌情宣告原告得預供擔保為假執行，被告得預供擔保
    免為假執行；至原告敗訴部分，假執行聲請已失依附，應予
    駁回。
六、本件事證已臻明確，兩造其餘主張、陳述及所提之證據暨攻
    擊防禦方法，經核與判決結果無影響，毋庸再一一審酌，附
    此敘明。
七、訴訟費用負擔：民事訴訟法第79條。　
中　　華　　民　　國　　111 　年　　11　　月　　17　　日
                  民事第五庭  法  官  曹惠玲
以上正本係照原本作成。
如對本判決上訴，須於判決送達後20日內向本院提出上訴狀。如
委任律師提起上訴者，應一併繳納上訴審裁判費。
中　　華　　民　　國　　111 　年　　11　　月　　18　　日
                              書記官  董怡彤
附表：
108年4月1日建物及車位之價格結論：
（洺崧不動產估價報告書第107頁）　　　  ㈠
價格日期 108年4月1日  項目 含獎勵停車位社區 僅法定停車位社區 評估車位價格 （元/個） 1,650,000 1,830,000 車位數量（個） 2 2 評估建坪單價 （元/坪） 309,300 321,600 建物面積（坪） 34.37 34.37 未含車位之建物總價（元） 10,630,641 11,053,392 含車位之建物總價（元） 13,930,641 14,713,392 
110年1月15日建物及車位價格結論：
（洺崧不動產估價報告書第108頁）
價格日期 110年1月15日  項目 含獎勵停車位社區 僅法定停車位社區 評估車位價格 （元/個） 1,690,000 1,880,000 車位數量（個） 2 2 評估建坪單價 （元/坪） 312,700 328,700 建物面積（坪） 34.37 34.37 未含車位之建物總價（元） 10,747,499 11,297,419 含車位之建物總價（元） 14,127,499 15,057,419